臺灣屏東地方法院民事判決　　　　　　　　96年度訴字第23號
原　　　告　元太和石業股份有限公司
法定代理人　乙○○
訴訟代理人　焦文城律師
被　　　告　保證責任屏東縣來義原住民營造勞動合作社
法定代理人　丙○○
訴訟代理人　甲○○
上列當事人間清償債務事件，本院於民國96年6 月12日言詞辯論
終結，判決如下：
    主  文
原告之訴駁回。
訴訟費用由原告負擔。
    事實及理由
一、原告主張：原告係訴外人丁○○之債權人，丁○○積欠原告
    新臺幣（下同）900,000 元，而丁○○因承攬南投縣仁愛鄉
    ○○○○村○區○○道路災修等復建工程，對被告有工程款
    債權存在，丁○○為清償原告之債務，乃於民國95年9 月13
    日將該債權於900,000 元之範圍內讓與原告，並通知被告債
    權讓與事，原告已取得丁○○對於被告之工程款債權，詎被
    告仍置之不理，爰依債權讓與之法律關係，提起本訴。並聲
    明：被告應給付原告900,000 元，及自支付命令送達之翌日
    起至清償日止，按週年利率百分之5 計算之利息。
二、被告則以：被告與丁○○所簽定之小型工程委託契約書第11
    條約定：「…（本工程之支票款項共計新台幣壹佰玖拾陸萬
    玖仟柒佰捌拾元由賴金民負責開票及兌現。）」，而此約定
    亦經被告、丁○○、賴金民三方合意，顯見給付工程款之債
    務人為賴金民，丁○○應向賴金民請求工程款。另被告為與
    丁○○、賴金民結算3 人間之債權債務糾紛，乃於95年1 月
    27日，被告與丁○○、賴金民簽立「証明書」第2 條約定：
    「……甲方（指被告）于95年1 月31日電匯新台幣24萬7748
    元正至丙方（指賴金民）指定的甲種戶頭（第一銀行潮州分
    行，戶名：陳美蓉，甲種帳號：0377 34） 往後甲方無須再
    付任何款項給乙方（指丁○○），且與乙方無任何契約義務
    存在。」，而被告亦已依証明書之約定，將應付之金額給付
    完畢，依此証明書之約定，已無須再支付任何款項予丁○○
    ，丁○○對於被告自無任何之工程款債權，原告所請求之受
    讓權利顯不存在等語置辯。爰聲明：(一)原告之訴駁回；(二)如
    受不利判決，願供擔保請准免為假執行。
三、下列事項為兩造所不爭執，並有小型工程委託契約書（見本
    院卷第7 至28頁）、債權讓與契約書（見本院卷第29頁）、
    存證信函及收件回執（見本院卷第30至32頁）、証明書（見
    本院卷第65至66頁）附卷可稽，應堪信為真實：
  (一)訴外人丁○○積欠原告900,000 元，於95年9 月13日，訴外
    人丁○○與原告簽訂債權讓與契約，並將債權讓與通知被告
    。
  (二)訴外人丁○○承攬南投縣仁愛鄉○○○○村○區○○道路災
    修等復建工程，於94年9 月26日與被告簽訂小型工程委託契
    約書，該契約書第11條約定：「本工程之支票款項共計新台
    幣壹佰玖拾陸萬玖仟柒佰捌拾元整由賴金民負責開票及兌現
    」。上開復建工程已全部完工並經被告驗收合格。
  (三)95年1 月27日之証明書，係由訴外人丁○○、賴金民及被告
    3 人簽立。
四、兩造爭執事項：
  (一)94年9 月26日小型工程委託契約書是否具有債務承擔契約性
    質？
  (二)95年1 月27日証明書是否具有債務承擔契約性質？
五、94年9 月26日小型工程委託契約書是否具有債務承擔契約性
    質？
  (一)按債務承擔契約，係指不變更債之同一性，而以移轉債務為
    標的之合意。又債務承擔有免責的債務承擔及併存的債務承
    擔之別，前者於契約生效後，原債務人脫離債務關係，後者
    為第三人加入債務關係與原債務人併負同一之債務，而原債
    務人並未脫離債務關係。
  (二)系爭小型工程委託契約書第11條約定：「工程保留款：工程
    全部完工應以保留該款項新台幣拾陸萬肆仟伍佰元整之保
    留金，待工程主辦機關驗收完成蓋章無誤，始予以全部發放
    並開立兩個月期支票。（本工程之支票款項共計新台幣壹佰
    玖拾陸萬玖仟柒佰捌拾元整由賴金民負責開票及兌現。）」
    ，而本件被告與丁○○簽訂系爭小型工程委託契約書時，賴
    金民亦同時在系爭小型工程委託契約書簽名同意為支票簽發
    人，此為兩造所不爭執。足認系爭小型工程委託契約書第11
    條之約定係經被告、丁○○、賴金民三方之合意，上開第11
    條之約定應為債務承擔契約，即無疑義。
  (三)是本件茲應審究者為上開第11條之約定係免責的債務承擔？
    抑或併存的債務承擔？查本件係因債權人丁○○委託賴金民
    領款，而有上開第11條之約定，並非免除被告之債務人責任
    等情，業據證人丁○○證稱：「（小型工程委託契約書第11
    條後段規定『本工程之支票款項共計新台幣壹佰玖拾陸萬玖
    仟柒佰捌拾元整由賴金民負責開票及兌現』，這是何意？）
    因為這件工程是別人介紹我做的，我只認識賴金民，所以我
    要求賴金民要負責幫我從被告那裡領取工程款，當時我住在
    南投，不認識被告方面的人，且地址很遠，所以才要求賴金
    民負責幫我領款。」等語（見本院卷第75頁）；再徵之上開
    第11條約定全文，亦無被告脫離債務關係之意思；況被告為
    與丁○○、賴金民結算3 人間之債權債務糾紛，乃於95 年1
    月27日，被告與丁○○、賴金民簽立「証明書」（詳如後述
    ），益足證被告並未脫離債務關係，故上開第11條之約定核
    屬併存的債務承擔契約，被告辯稱給付工程款之債務人為賴
    金民，丁○○應向賴金民請求工程款云云，即難採信。
六、95年1 月27日証明書是否具有債務承擔契約性質？
  (一)被告與丁○○、賴金民三方所簽訂之証明書約定：「茲保證
    責任屏東縣來義原住民營造勞動合作社（以下簡稱甲方）與
    丁○○（以下簡稱乙方）與賴金民（以下簡稱丙方）于94年
    9 月26日簽訂小型工程委託契約書（工程內容詳如契約書）
    有關付款條件參方同意修正如下：……二、…甲方于95 年1
    月31日電匯新台幣24萬7748元正至丙方）指定的甲種戶頭（
    第一銀行潮州分行，戶名：陳美蓉，甲種帳號：037734）往
    後甲方無須再付任何款項給乙方，且與乙方無任何契約義務
    存在。三、……丙方于本日給付乙方二張工程款支票……此
    二張支票所涉及之工程款項，爾後如有糾紛，乙丙雙方皆同
    意與甲方無關。」（見本院卷第65頁），徵之上開証明書約
    定，被告之工程款債務已移轉於賴金民，且被告脫離債務關
    係，核其性質屬免責的債務承擔契約。
  (二)按第三人與債權人訂立契約承擔債務人之債務者，其債務於
    契約成立時，移轉於該第三人；又債務於受通知時，所得對
    抗讓與人之事由，皆得以之對抗受讓人，民法第300 條、第
    299 條第1 項分別定有明文。本件被告對原債權人丁○○之
    工程款債務既已移轉於賴金民，且脫離債務關係，被告與丁
    ○○間債之關係既已消滅，丁○○自不得再向被告請求清償
    ，丁○○雖將此工程款債權於900,000 元範圍內移轉予原告
    ，原告僅得向賴金民請求，而不得請求被告清償。準此，被
    告以此拒絕給付，即非無據。
  (三)另兩造雖對系爭小型工程之總工程款，究為2,450,000 元或
    2,550,000 元，有所爭執，惟被告與丁○○、賴金民既已於
    95年1 月27日予以結算，並約定債務移轉於賴金民，被告脫
    離債務關係，本件即無再審究總工程款金額之必要，附此敘
    明。
七、綜上所述，原告依債權讓與之法律關係，請求被告給付900,
    000 元，及自支付命令繕本送達翌日起至清償日止，按週年
    利率百分之5 計算之利息，為無理由，應予駁回。
八、本件事證已臻明確，兩造其餘攻擊防禦方法及舉證，於判決
    結果不生影響，爰不予一一論列，併此敘明。
九、據上論結，本件原告之訴為無理由，依民事訴訟法第78條，
    判決如主文。
中　　華　　民　　國　　96　　年　　6 　　月　　26　　日
                  民事第二庭    法　官　楊文廣
正本係照原本作成。
如不服本判決，應於收受送達後二十日內向本院提出上訴書狀。
                                書記官　顏子仁
中　　華　　民　　國　　96　　年　　6 　　月　　26　　日
